---
title: "Actividad unidad 2"
output: 
  html_document:
    toc: true
    toc_float:
      collapsed: false
      smooth_scroll: true
    toc_position: left
date: "2024-03-02"
lang: es
---



<style type="text/css">
  body {
    font-size: 16px;
    font-family: Arial, sans-serif;
  }
}
</style>
```{r setup, include=FALSE}
knitr::opts_chunk$set(echo = TRUE)
library(dplyr)
library(plotly)
library(ggplot2)
library(tidyr)
library(DT)
```

## Problemas 3
### Teorema del Límite Central

El Teorema del Límite Central es uno de los más importantes en la inferencia estadística y habla sobre la convergencia de los estimadores como la proporción muestral a la distribución normal. Algunos autores afirman que esta aproximación es bastante buena a partir del umbral $n>30$.

A continuación se describen los siguientes pasos para su verificación:

a) Realice una simulación en la cual genere una población de $n=1000$ (Lote), donde el porcentaje de individuos (supongamos plantas) enfermas sea del 50%.
a) Genere una función que permita obtener una muestra aleatoria de la población y Calcule el estimador de la proporción muestral $\hat p$ para un tamaño de muestra dado $n$.
a) Repita el escenario anterior $(b)n=500$ veces y analice los resultados en cuanto al comportamiento de los 500
 resultados del estimador $\hat p$. ¿Qué tan simétricos o sesgados son los resultados obtenidos? y ¿qué se puede observar en cuanto a la variabilidad?. Realice en su informe un comentario sobre los resultados obtenidos.
a) Repita los puntos b y c para tamaños de muestra $n=5, 10, 15, 20, 30, 50, 60, 100, 200, 500$. Compare los resultados obtenidos para los diferentes tamaños de muestra en cuanto a la normalidad. Utilice pruebas de bondad y ajuste (shapiro wilks :shspiro.test()) y métodos gráficos (gráfico de normalidad: qqnorm()). Comente en su informe los resultados obtenidos.
a) Repita toda la simulación (puntos a – d), pero ahora para lotes con 10% de plantas enfermas y de nuevo para lotes con un 90% de plantas enfermas. Concluya sobre los resultados del ejercicio.

### Formulación de la simulación
#### a. Generando muestra 50-50

```{r}
generador_valores <- function(n, porcentaje1, procentaje2) {
  p_sano <- round(n * porcentaje1)
  p_enfermo <- round(n * procentaje2)
  estado <- c(rep("sana", p_sano), rep("enferma", p_enfermo))
  return(estado)
}
lote <- generador_valores(1000, 0.5, 0.5)
```


#### b. funcion que permita obtener una muestra aleatoria de la población y Calcule el estimador de la proporción muestral $\hat p$ para un tamaño de muestra dado $n$.

```{r}

generarMuestra <- function(lote, n) {
  muestra <- sample(lote, n)
  return(muestra)
}
calcularProporcion <- function(lote, n, estado) {
  muestra <- generarMuestra(lote, n)
  P <- sum(muestra == estado) / n
  return(P)
}

```

```{r}
proporcion <- calcularProporcion(lote, 10, "enferma")
```

```{r}
set.seed(123)
n <- 500
resultados <- replicate(500, calcularProporcion(lote, 100, "enferma"))
hist(resultados, col="#377eb8", main = paste("Histograma de la muestra n =", n), xlab="Probabilidad de las muestras", ylab="Frecuencia", las=1, font.axis=4)
abline (v=mean(resultados), lwd = 4, lty = 2, col="#ff7f00")
```

**¿Qué tan simétricos o sesgados son los resultados obtenidos?**

**¿qué se puede observar en cuanto a la variabilidad?**


### Repita los puntos b y c para
```{r, fig.width=20, fig.height=10}
iterador <- c(5, 10, 15, 20, 30, 50, 60, 100, 200, 500)
set.seed(123)
for(n in iterador) {
  resultados <- replicate(n, calcularProporcion(lote, 100, "enferma"))
  par(mfrow=c(1,2))
  hist(resultados, col="#377eb8", main = paste("Histograma de la muestra n =", n), xlab="Probabilidad de las muestras", ylab="Frecuencia", las=1, font.axis=4)
  abline (v=mean(resultados), lwd = 4, lty = 2, col="#ff7f00")
  shapiroRes <- shapiro.test(resultados)
  print(shapiroRes)
  qqnorm(resultados, col = "#377eb8")
  qqline(resultados, col = "#ff7f00")
}
```


```{r}
set.seed(123)
lote <- generador_valores(1000, 0.9, 0.1)
iterador <- c(5, 10, 15, 20, 30, 50, 60, 100, 200, 500)
for(n in iterador) {
  resultados <- replicate(n, calcularProporcion(lote, 100, "enferma"))
  par(mfrow=c(1,2))
  hist(resultados, col="#377eb8", main = paste("Histograma de la muestra n =", n), xlab="Probabilidad de las muestras", ylab="Frecuencia", las=1, font.axis=4)
  abline (v=mean(resultados), lwd = 4, lty = 2, col="#ff7f00")
  qqnorm(resultados, col = "#377eb8", main = paste("QQ de la muestra n =", n))
  qqline(resultados, col = "#ff7f00")
  shapiroRes <- shapiro.test(resultados)
  print(shapiroRes)
}
```
### Repita toda la simulación (puntos a – d),

```{r}
set.seed(123)
lote <- generador_valores(1000, 0.1, 0.9)
iterador <- c(5, 10, 15, 20, 30, 50, 60, 100, 200, 500)

for(n in iterador) {
  resultados <- replicate(n, calcularProporcion(lote, 100, "enferma"))
  par(mfrow=c(1,2))
  hist(resultados, col="#377eb8", main = paste("Histograma de la muestra n =", n), xlab="Probabilidad de las muestras", ylab="Frecuencia", las=1, font.axis=4)
  abline (v=mean(resultados), lwd = 4, lty = 2, col="#ff7f00")
  shapiroRes <- shapiro.test(resultados)
  print(shapiroRes)
  qqnorm(resultados, col = "#377eb8")
  qqline(resultados, col = "#ff7f00")
}
```
